臺灣嘉義地方法院刑事判決
109年度訴字第189號
公  訴  人  臺灣嘉義地方檢察署檢察官
被      告  簡源璋


            林嘉偉



上列被告因傷害等案件，經檢察官提起公訴（108年度偵字第830
9號），本院判決如下：
    主  文
戊○○共同犯強制罪，累犯，處有期徒刑參月，如易科罰金，以新
臺幣壹仟元折算壹日。
甲○○共同犯強制罪，處拘役肆拾日，如易科罰金，以新臺幣壹仟
元折算壹日。緩刑貳年。
戊○○其餘被訴部分，無罪。
    犯 罪 事 實
一、戊○○因與乙○○於民國108年7月22日21時2分許前某時有行車
    糾紛，戊○○遂駕駛車牌號碼000-0000號自用小客車載同甲○○
    、丙○○（經本院通緝中）、丁○○（所涉強制、傷害罪嫌部分
    ，經檢察官以108年度偵字第8309號為不起訴處分）尾隨乙○○至嘉義縣○○鄉○○村○○路0段000號原素食店外。渠等均下車
    後，戊○○、甲○○共同基於強制之犯意聯絡，先後欲強行將乙○○拉出上開店外理論，以強暴之行為，使乙○○行無義務之事
    ，嗣因乙○○極力掙脫後躲進上開店內之廚房中。
二、案經乙○○訴由嘉義縣警察局中埔分局報告臺灣嘉義地方檢察
    署檢察官偵查起訴。　　
    理  由
壹、有罪部分
一、證據能力
　　被告以外之人於審判外之陳述，雖不符刑事訴訟法第159條
    之1至第159條之4之規定，而經當事人於審判程序同意作為
    證據，法院審酌該言詞陳述或書面陳述作成時之情況，認為
    適當者，亦得為證據，刑事訴訟法第159條之5第1項定有明
    文。經查，檢察官、被告戊○○、甲○○於言詞辯論終結前，對
    於下述本院採為認定犯罪事實依據之各項證據之證據能力，
    均同意有證據能力，本院審酌該等證據之取得過程並無瑕疵
    ，與本案待證事實間亦具有相當之關聯性，以之為本案證據
    並無不當，自得採為本件認定事實之基礎。至被告以外之人
    於偵查中具結所為之證述，本即有證據能力，先予說明。
二、上揭犯罪事實，業據被告戊○○、甲○○於警詢、偵查及本院審
    理時均坦承不諱（警卷第1-4、9-12頁、本院卷第83、232-2
    33、279、345、377-378頁），核與證人即同案被告丙○○、
    證人丁○○於警詢中之證述、證人即告訴人乙○○於警詢及本院
    審理中之證述、證人即共同被告甲○○於本院審理中之證述相
    符（警卷第5-8、13-15、17-22頁、本院卷第347-369頁）。
    並有車輛詳細資料報表1份、監視器畫面截圖5張、被告等人
    照片4張附卷可查（警卷第30-35頁）。準此，足認被告戊○○
    、甲○○任意性自白與事實相符。從而，本件被告戊○○、甲○○
    犯行事證明確，應依法論科。
三、論罪科刑
（一）被告戊○○、甲○○行為後，刑法第304條業於108年12月25日
      修正公布，並於同年月27日施行。修正後規定僅係按刑法
      施行法第1條之1第2項前段規定意旨，將罰金數額修正提
      高30倍，罪刑並無變更，不生新舊法比較之問題，而應依
      一般法律適用原則，適用新法即裁判時法。
（二）核被告戊○○、甲○○所為，均係犯刑法第304條第1項之強制
      罪。被告2人對於上開犯行有行為分擔及犯意聯絡，為共
      同正犯。
（三）關於累犯部分，說明如下：
   1、被告戊○○前因不能安全駕駛案件，經本院以107年度嘉交
      簡字第494號判決判處有期徒刑3月確定，於107年12月15
      日執行完畢出監乙節，有臺灣高等法院被告前案紀錄表1
      份在卷可查。被告戊○○於有期徒刑執行完畢後，5年以內
      故意再犯本件有期徒刑以上之罪，為累犯。
   2、按有關累犯加重本刑部分，不生違反憲法一行為不二罰原
      則之問題。惟其不分情節，基於累犯者有其特別惡性及對
      刑罰反應力薄弱等立法理由，一律加重最低本刑，於不符
      合刑法第59條所定要件之情形下，致生行為人所受之刑罰
      超過其所應負擔罪責之個案，其人身自由因此遭受過苛之
      侵害部分，對人民受憲法第8條保障之人身自由所為限制
      ，不符憲法罪刑相當原則，牴觸憲法第23條比例原則。於
      修正前，為避免發生上述罪刑不相當之情形，法院就該個
      案應依本解釋意旨，裁量是否加重最低本刑（大法官釋字
      第775號解釋文參照）。該解釋係指個案應量處最低法定
      刑、又無法適用刑法第59條在內減輕規定之情形，法院應
      依此解釋意旨裁量不予加重最低本刑。本件依被告累犯及
      犯罪情節，均無上開情事，自難指就累犯加重其最低本刑
      有不符上開解釋意旨之違誤（最高法院108年度台上字第3
      38號、109年度台非字第139號、109年度台上字第3018號
      判決意旨參照）。
   3、審酌被告戊○○前案甫於107年間執行完畢，又再犯本案，
      顯見被告戊○○對於刑罰反應力薄弱，且依本案犯罪情節，
      被告戊○○不適宜量處最低法定刑，亦無何情輕法重而有刑
      法第59條減輕其刑規定之適用情形，本件加重其刑，不生
      被告戊○○所受刑罰超過其所應負擔之情事，是本件就被告
      戊○○所犯之罪，應依刑法第47條第1項累犯規定加重其刑
      。
（四）爰審酌被告2人僅因與告訴人行車時有言語上之不愉快，
      竟尾隨告訴人至素食店，在眾目睽睽下，竟輪番欲強拉告
      訴人至外理論，除違反告訴人之意願外，對於社會治安亦
      有相當程度之危害；被告2人均坦承犯行，被告甲○○已與
      告訴人調解成立，並依調解條件給付賠償金，有本院調解
      筆錄、電話記錄查詢表各1份在卷可憑（本院卷第75-77、
      187頁）；被告戊○○自陳國中畢業，未婚，有2名子女，與
      父親同住，為臨時工，家境勉持；被告甲○○自陳高職肄業
      ，未婚，有1名未成年女兒，與母親、哥哥同住，為臨時
      工，家境勉持等一切情狀，分別量處如主文所示之刑，並
      均諭知易科罰金之折算標準。
（五）查被告甲○○前未曾因故意犯罪受有期徒刑以上刑之宣告，
      有臺灣高等法院被告前案紀錄表1份在卷可參，其因一時
      失慮而罹刑章，其與告訴人已調解成立，並依調解條件賠
      償告訴人，業如上述，告訴人亦表示願意給予被告甲○○緩
      刑之機會（本院卷第371-372頁），堪認被告甲○○已有悔
      悟之心，經此次偵審程序及刑之宣告，應知警惕而無再犯
      之虞。本院認其所受宣告之刑，以暫不執行為適當，爰諭
      知緩刑2年，以啟自新。
貳、無罪部分
一、公訴意旨另以：被告戊○○、丙○○於上開時間、地點，竟另共
    同基於傷害之犯意，徒手毆打告訴人乙○○，致告訴人受有腦
    震盪、左側眼球及眼眶組織鈍傷等傷害，因認被告戊○○另涉
    犯刑法第277條第1項之傷害罪嫌等語。
二、按犯罪事實應依證據認定，無證據不得認定犯罪事實；不能
    證明被告犯罪，應諭知無罪判決，刑事訴訟法第154條第2項
    、第301條第1項分別明文。
三、公訴意旨認被告戊○○涉犯上開罪嫌，係以本院認定有罪部分
    之證據、告訴人之診斷證明書為主要論據。訊據被告戊○○固
    坦承有強拉告訴人之強制犯行，惟堅詞否認有何傷害之犯行
    ，辯稱：是丙○○突然出手打告訴人，我沒有出手等語。經查
    ：
（一）告訴人於上開時間、地點，遭被告戊○○、甲○○欲強拉至外
      ，然因告訴人抵抗而未能將其拉至店外，嗣同案被告丙○○
      有出手毆打告訴人頭部，告訴人因遭人毆打而受有腦震盪
      、左側眼球及眼眶組織鈍傷之傷害等情，業據被告戊○○、
      甲○○自承在卷及證人丙○○、丁○○、乙○○、共同被告甲○○證
      述明確，業如上述。並有診斷證明書2份在卷可參（警卷
      第28-29頁），此部分事實可堪認定。
（二）告訴人於警詢時雖證稱：穿黑色衣服的男子及穿紅色衣服
      的男子，用手要把我拉出店外。穿紅色衣服男子揮拳打我
      頭部，我感到一陣暈眩，他們持續毆打了我好幾下，穿紅
      色衣服男子先出拳打我，後來有誰出手我就不清楚了等語
      （警卷第18-19頁）。惟其於本院審理時證稱：有3、4個
      人衝進來，有2位一直拉著我，然後有1位打我1下。我被
      打完之後站起來的當下，站在我前面的就是穿紅色衣服的
      。最明顯的就是有拳揮過來打到我，起來後看到面前的人
      ，依照拳頭打過來的方向，應該是正前方的人打的。我印
      象中總共被打1拳，打到我的眼骨，我記憶是被1個人打。
      我在警詢時只有提到穿黑色衣服的男子手臂有刺青，沒有
      提到穿紅色衣服的男子手臂有刺青，是因為我當下有點搞
      不清楚誰有刺青。我在被打之前，以及被打的瞬間，沒有
      看到有人要出拳等語（本院卷第360、363-365、368-370
      頁）。可知告訴人清楚記憶係遭1人打1拳在臉部眼骨位置
      ，然其於該人對其出拳時，並未注意有人要對其攻擊，其
      會認為係被告戊○○對其出拳，係因其遭攻擊後看到正前方
      之人，即為穿紅色衣服之被告戊○○。
（三）被告甲○○於警詢時證稱：我看到丙○○出手打乙○○，沒有看
      到其他人出手等語（警卷第10-11頁）；於本院審理時證
      稱：戊○○沒有打乙○○，是丙○○打的。當時乙○○的左前方是
      我，我面對他，戊○○站在他的右前方，也是面對他，第3
      個進來的是丙○○，他沒有講話，就直接從我跟戊○○的中間
      穿過去打乙○○等語（本院卷第349、351、353頁）。可見
      同案被告丙○○出拳毆打告訴人之位置，係在被告戊○○、甲○○之間，也是在告訴人之正前方。
（四）再參以同案被告丙○○於警詢時亦坦承有出拳毆打告訴人之
      頭部，與告訴人診斷證明書所載之傷勢部位相符，則告訴
      人所受傷勢，尚不能排除係由同案被告丙○○攻擊所致。　
      　　　
（五）又告訴人於本院審理時證稱：當時是有人先拉我，拉不動
      ，第2個人再拉，那個人不是一進來就打我，是要拉我拉
      不出去，才揍我那一拳，拉跟打沒有同時。對方打完我之
      後，沒有人作勢要再拉我出去等語（本院卷第360、362、
      364、369-370頁）；被告甲○○於本院審理時證稱：我先走
      進去問乙○○剛剛為何罵我們，他有一直道歉，第2個進來
      的是戊○○，也是問乙○○為何要罵，乙○○也是一直道歉說對
      不起，因為當時店內在做生意，我跟戊○○想要拉他到外面
      去說清楚等語（本院卷第349、353頁）。可知同案被告丙○○並非在被告戊○○、甲○○一邊拉扯告訴人時，一邊毆打告
      訴人，而係在被告戊○○、甲○○拉扯告訴人到外未果時，始
      出手毆打告訴人，也未在同案被告丙○○打完告訴人後，再
      次欲強拉告訴人出去。顯見被告戊○○、甲○○對告訴人之強
      制犯行，與同案被告丙○○對告訴人之傷害犯行，行為明確
      截然可分，非屬一行為。而告訴人於見被告等人進入店內
      後，即採取低姿態，立刻向被告等人道歉，則被告戊○○、
      甲○○見告訴人道歉後，仍要拉告訴人到外，確有可能係仍
      氣不過，要告訴人給個交代，無法據以認定係要打告訴人
      。
（六）至證人丁○○雖於警詢時證稱：除丙○○有打乙○○外，戊○○也
      有出手打乙○○等語（警卷第15頁）。惟當時被告戊○○確實
      有與告訴人拉扯，而被告甲○○於本院審理時證稱：我走在
      前面，我不知道丁○○有沒有進到店內等語（本院卷第356
      頁）；告訴人於本院審理時則證稱：我對於丁○○沒有印象
      ，我記得門口有人站在那邊沒有進來，我也不確定等語（
      本院卷第363頁），可見證人丁○○所站位置，與被告戊○○
      、甲○○拉扯、同案被告丙○○毆打告訴人之位置，尚有一段
      距離。則亦無法排除在場面混亂情況下，證人丁○○將與告
      訴人拉扯之被告戊○○，誤認係在毆打告訴人之可能。
四、綜上所述，本件告訴人之傷勢，實有可能係同案被告丙○○毆
    打所致，且被告戊○○、甲○○對告訴人之強制行為，與同案被
    告丙○○對告訴人之傷害行為，係屬可分之不同行為，而依卷
    內證據，亦無法認定被告戊○○、甲○○對於同案被告丙○○之傷
    害行為有犯意聯絡及行為分擔。故依檢察官所提出之各項證
    據，並不足以使本院形成有罪之確信，而仍存有合理懷疑，
    依上開說明，自應就傷害部分，為被告戊○○無罪之諭知。
據上論斷，應依刑事訴訟法第299條第1項前段、第301條第1項，
刑法第28條、第304條第1項、第47條第1項、第41條第1項前段、
第74條第1項第1款，刑法施行法第1條之1第1項，判決如主文。
本案經檢察官陳則銘提起公訴，檢察官楊麒嘉到庭執行職務。
中　　華　　民　　國　　110 　年　　2 　　月　　3 　　日
                  刑事第八庭  審判長法　官　謝其達
　　　　　　　　　　　　　　　　　　法　官  盧伯璋
　　　　　　　　　　　　　　　　　　法　官  鄭諺霓
以上正本證明與原本無異。
如不服本判決應於收受判決後20日內向本院提出上訴書狀，並應
敘述具體理由；其未敘述上訴理由者，應於上訴期間屆滿後20日
內向本院補提理由書（均須按他造當事人之人數附繕本）「切勿
逕送上級法院」。告訴人或被害人如對於本判決不服者，應具備
理由請求檢察官上訴，其上訴期間之計算係以檢察官收受判決正
本之日期為準。　　　
中　　華　　民　　國　　110 　年　　2 　　月　　3 　　日
                                    書記官  李玫娜
附錄論罪法條
刑法第304條第1項
以強暴、脅迫使人行無義務之事或妨害人行使權利者，處3年以
下有期徒刑、拘役或9千元以下罰金。